【裁判字號】    99,聲,11
【裁判日期】    990125
【裁判案由】    訴訟救助
【裁判全文】
臺灣高等法院臺中分院民事裁定  99年度聲字第11號
聲請人  丁○○
相對人  甲○○
        丙○○○○○○
        乙○○
上列聲請人因與相對人等間侵權行為損害賠償事件，聲請訴訟
救助，本院裁定如下：
    主  文
聲請駁回。
聲請程序費用由聲請人負擔。
    理  由
一、本件聲請意旨略以：
（一）本件系爭標的債權業經台灣南投地方法院97年執更謙資第
      2號派令清算人蕭仲達會計師於民國98年6月30日依據執行
      名義之確定判決所認定之債權債務逐一釐清作成清算完結
      ，送呈在案為證。債務人等之合夥出資金為零，對系爭之
      合夥財產等依法全部應予償還聲請人。自無同法第107條
      但書規定之「顯無勝訴之望之疑」原判決未察及此，自應
      令債務人繳納本件之訴訟費用，依法有據。
（二）另因聲請人遭受債務人等所詐害，而長期涉訟「民、刑事
      訴訟多起」損害慘重，暫時無力繳納裁判費，應請依114
      條之規定：「得向負擔訴訟費用之他造徵收之」。
二、按當事人無資力支出訴訟費用者，法院應依聲請，以裁定准
    予訴訟救助。民事訴訟法第107條前段定有明文。所謂無資
    力，係指窘於生活，且缺乏經濟信用者而言。又此項請求救
    助之事由，應釋明之，為同法第109條第2項所明定。所謂釋
    明，係指當事人提出法院得以即時調查使法院信其主張為真
    實之證據而言。且法院調查聲請人是否無資力支出訴訟費用
    ，專就聲請人所提出之證據為之，如聲請人並未提出證據，
    或依其提出之證據，未能信其無資力支出訴訟費用之主張為
    真實，即應將其聲請駁回。次按當事人曾在下級審法院繳納
    裁判費，而於訴訟進行中，不能釋明其經濟狀況確有重大變
    遷，法院不得遽認其無支出訴訟費用之資力。
三、本件聲請人聲請訴訟救助，惟經本院核閱其內容，非屬有關
    聲請人窘於生活，且缺乏經濟信用之相關資料，實難憑為認
    定聲請人係無資力支出訴訟費用之釋明依據。且聲請人僅提
    出民事聲請狀，而未據提出能即時調查之證據，以釋明其無
    資力支出訴訟費用之主張為真實。況，聲請人於原審已繳納
    第一審之訴訟費用，亦有繳款收據在卷可稽（原審卷第1卷
    第70頁背面），聲請人於本件訴訟進行中，不能釋明其經濟
    狀況確有重大變遷，自不得遽認其無支出訴訟費用之資力。
    是聲請人聲請訴訟救助，揆諸上開說明，即有未合，應予駁
    回，是其聲請即屬無從准許，爰裁定如主文。
四、據上論結，本件聲請為無理由。依民事訴訟法第95條、第78
    條，裁定如主文。
中    華    民    國    99    年    1     月    25    日
                民事第二庭    審判長法  官  邱森樟
                                    法  官  謝說容
                                    法  官  蔡秉宸
以上正本係照原本作成。
如不服本裁定應於裁定送達後10日內向本院提出抗告理由狀（須
按他造人數附具繕本），並繳納抗告裁判費新台幣1,000元。
                                    書記官  洪麗華
中    華    民    國    99    年    1     月    26    日
                                                      Ｓ


司法院資訊處製作；財團法人民間司法改革基金會備份。
